【裁判字號】    95,台上,7068
【裁判日期】    951221
【裁判案由】    違反毒品危害防制條例
【裁判全文】
最高法院刑事判決            九十五年度台上字第七○六八號
上  訴  人  甲○○
選任辯護人  林淑惠律師
上列上訴人因違反毒品危害防制條例案件，不服台灣高等法院中
華民國九十三年三月十一日第二審判決（九十二年度上訴字第四
○八二號，起訴案號：台灣台北地方法院檢察署九十一年度偵字
第七三九九號），提起上訴，本院判決如下：
    主  文
原判決撤銷，發回台灣高等法院。
    理  由
本件原判決認定上訴人甲○○意圖牟利，於民國九十一年四月三
十日下午九時五十八分許，在台北市○○區○○路二七八巷二弄
十五號住處門前，與鄭秋雪約定以新台幣（下同）五百元之代價
，販賣如原判決附表編號一所示之第一級毒品海洛因一包予鄭秋
雪與其夫黃寶賢。惟上訴人已交付海洛因，而鄭秋雪尚未交付價
金之際，即為警方查獲，並自鄭秋雪身上扣得上揭海洛因一包，
上訴人則乘隙逃逸。嗣於同日下午十時四十分許，經警在上址樓
梯間內查獲上訴人，並在其身上及其車號ＤＴＰ─七五二號機車
內，扣得如原判決附表編號二所示之海洛因二包等情。因而撤銷
第一審判決，改判論處上訴人販賣第一級毒品罪刑，固非無見。
惟查：按審理事實之法院對於被告有利及不利之證據，應一律注
意，詳為調查，綜合全案證據資料，本於經驗法則以定其取捨，
並將取捨證據及得心證之理由於判決內詳為說明。故證據雖已調
查，而尚有其他必要部分並未調查，仍難遽為被告有利或不利之
認定。本件公訴意旨指上訴人基於概括之犯意，自九十年四月間
某日起，至九十一年四月三十日止，以每隔一、二天一次之頻率
，每次二千元至七千元不等之價格，多次販賣海洛因予黃寶賢夫
婦等情，認上訴人涉犯連續販賣第一級毒品罪嫌。原判決認定除
上訴人於九十一年四月三十日下午九時五十八分許，販賣海洛因
一包予黃寶賢夫婦外，尚不能證明其有如公訴意旨所指其餘販賣
海洛因之事實，因而就該部分不另為無罪之諭知。並以上訴人僅
販賣海洛因一次，數量甚微，認其情輕法重，犯情可憫，而依刑
法第五十九條之規定酌減其刑。然卷查證人黃寶賢於警詢時證稱
：「（你這一年多所吸食之海洛因都是向何人購買？每次購買金
額多少？平均多久購買一次？）大都是向甲○○購買，金額不定
，一至兩天就要跟他買一次，買太多次了，無法記次數了，約一
兩百萬元新台幣」、「欠他新台幣十一萬多，因跟他買海洛因毒
品欠他的」等語（見偵查卷第三十二頁反面、第三十三頁）。於
偵查中亦證稱：「（毒品來源？）是向甲○○買的，一年前即開
始向郭買，約一、二天就向他買，最後一次是九十一年四月二十
九日他丟給我，這一次沒有買，以前每次都以二、三千元不等購
得」、「（共欠甲○○多少錢）十多萬，都是欠毒品的錢」、「
（何時起向甲○○買毒品？）前後用了差不多一年多」、「（去
向他買之前是如何聯絡？）都是我太太用電話00000000
00號和甲○○聯絡的，到四月底時，幾乎每天都有聯絡」、「
（你前後向甲○○買多少毒品？）一、二百萬元，是長期買下來
的」、「（你是出錢向他買，還是和他一起出錢買毒品？）是我
出錢跟他買」、「（你夫妻有欠他錢？）有，十幾萬，是買毒品
的錢」、「有時我拿現金給他，他馬上拿毒品給我，有時我拿現
金給他，他過幾天才會拿毒品給我」等語（見偵查卷第七十九頁
正面及反面、第一四五頁反面、第一四六頁正面及反面）。嗣於
第一審亦證稱：「一、二天買一次，每次五、六千元或一、二千
元、一萬元都有」、「有時一手交錢，一手交貨，也有都是先給
錢後給貨」、「大約是從九十年開始（向上訴人購買毒品）」、
「（大概跟被告買一年，花了多少錢？）也有幾百萬吧」等語。
經上訴人當庭對其詰問時亦證稱：除第一次以外，後來都是向上
訴人購買毒品吸用，伊不曾與上訴人一起（合資）去買毒品等語
（見第一審卷第一六三頁、第一六四頁、第一六七頁、第一六八
頁、第一七四頁）。而證人鄭秋雪於警詢時亦證稱：「（這一年
多）都是跟甲○○購買，每次大約七千元不等，九十一年四月二
十九日晚上二十時五十分左右向甲○○購買三千元」等語（見偵
查卷第四十三頁反面）。於偵查中亦證稱：「（毒品來源？）甲
○○，一年前起就跟他買，直至九十一年四月二十九日」、「（
每次購買量？）三千元至七千元不等，在甲○○家樓下，都是我
先生載我去買」、「（0000000000是妳的電話？）是
甲○○的，以此電話與他連絡，我的手機是000000000
0」等語（見偵查卷第七十四頁反面）。證人黃寶賢、鄭秋雪所
述每次向上訴人購買海洛因之金額，雖略有出入，但其等所述關
於連續多次向上訴人購買毒品，時間長達一年，且係由鄭女以「
0000000000號」行動電話，與上訴人之「00000
00000號」行動電話聯絡購毒事宜等情節，均相一致。而上
訴人於第一審亦自承伊自九十一年四月初開始，即多次交付毒品
海洛因予黃寶賢，交付頻率不一定，至少一、二天一次，交付地
點在其前揭住處等事實（見第一審卷第十九頁）。且依黃寶賢與
上訴人行動電話之通聯紀錄觀之，雙方自九十一年四月二十三日
起，至同年月二十九日止，於短短七日內，即有九十七次通話之
紀錄（其中上訴人撥打黃寶賢電話計五十次，黃寶賢夫婦撥打上
訴人電話計四十七次），其中甚至有於一日內即多達二十餘次通
話之紀錄，有台灣大哥大股份有限公司雙向通聯查詢資料一份附
卷可稽（見偵查卷第九十八頁至第一○七頁）。綜上以觀，證人
黃寶賢、鄭秋雪所述渠等自九十年四月間起，即連續多次向上訴
人購買海洛因等情，似難謂全屬無稽。究竟實情如何？證人黃寶
賢、鄭秋雪前揭所述是否可信？若上訴人僅販賣海洛因一次，何
以黃寶賢夫婦始終指證曾長期向上訴人購買海洛因多次，甚至自
承尚積欠購毒價金十餘萬元？其原因何在？彼等有無挾怨誣陷上
訴人之可能？又證人黃寶賢、鄭秋雪所述關於每次購買毒品之金
額雖略有出入，但此究因彼等虛構事實所致？抑因長期購買次數
太多，以致記憶失真所造成？再上訴人自九十一年四月二十三日
起至同年月二十九日止，與黃寶賢夫婦間於電話中所談何事？是
否與買賣毒品有關？若否，何以雙方通聯如此密切？上開疑點攸
關上訴人販毒之次數及所得金額之認定，且與其有無修正前刑法
連續犯規定之適用，暨有無犯情可憫之情形併有關聯，猶有進一
步加以根究調查明白之必要。原審未傳喚證人黃寶賢、鄭秋雪到
庭詳加究詰訊問明白，僅以渠等所述關於每次購買毒品之金額略
有出入，遽謂其等證詞均有重大瑕疵，而不予採信，自有應於審
判期日調查之證據而未予調查之違法。上訴意旨雖未指摘及此，
然以上均係本院得依職權調查之事項，應認原判決有撤銷發回之
原因。
據上論結，應依刑事訴訟法第三百九十七條、第四百零一條，判
決如主文。
中    華    民    國  九十五  年   十二   月  二十一  日
                      最高法院刑事第四庭
                          審判長法官  吳  雄  銘
                                法官  池  啟  明
                                法官  郭  毓  洲
                                法官  韓  金  秀
                                法官  黃  梅  月
      本件正本證明與原本無異
                                      書  記  官
中    華    民    國  九十五  年   十二   月  二十五  日
                                                      Ｅ


司法院資訊處製作；財團法人民間司法改革基金會備份。
